【裁判字號】    89,易,2852
【裁判日期】    900918
【裁判案由】    恐嚇取財等
【裁判全文】
臺灣臺南地方法院刑事判決                        八十九年度易字第二八五二號
    公  訴  人  臺灣台南地方法院檢察署檢察官
    被      告  乙○○
    指定辯護人  本院公設辯護人  余訓格
右列被告因恐嚇取財等案件，經檢察官提起公訴（八十九年度偵字第七四一六號），
本院判決如左：
    主  文
乙○○意圖為自己不法所有，以強暴致使不能抗拒而使其交付，處有期徒刑柒年貳月
。
盜匪所得新台幣伍佰元，發還被害人。
    事  實
一、乙○○於民國（下同）八十九年四月十七日凌晨二時三十分許，在台南市東區精
    忠三村一○五五號之友人居處與甲○○、丙○○飲酒之時，乙○○因口角爭執毆
    打丙○○（未成傷），甲○○出面制止，引發乙○○不滿，竟意圖為自己不法之
    所有，至屋內取出一把演戲用之小刀（非乙○○所有，未扣案）強拉甲○○至該
    址二樓，並以棉被將甲○○罩住再以前開小刀猛刺，而甲○○趁隙往樓下逃跑時
    ，乙○○隨即從後將之抓住，且以手掐住其頸部強拉甲○○上樓，並接續以手腳
    毆打甲○○及持酒瓶砸向其頭部（酒瓶碎裂），致其受有頭部外傷併顏面裂傷、
    頭皮裂傷、顏面挫傷等傷害之強暴手段，喝令甲○○將身上財物交出，致使甲○○在極度畏懼而無從抗拒之情況下，將身上之現鈔新台幣（下同）五百元及行動
    電話一支取出並依旨放置於地上，乙○○即將前開物品取走並欲下樓騎車離開，
    嗣甲○○下樓尾隨追趕時，因經鄰人發現甲○○受傷情事而趕緊通知甲○○之父
    何定雄，彼二人即合力追趕並企圖拉住乙○○發動中之機車後座及拉扯其外套，
    乙○○受其拉扯便將其搶得之行動電話一支丟出後，隨即加油逃離現場。
二、案經甲○○訴由台南市警察局第一分局報請台灣台南地方法院檢察署檢察官偵查
    起訴。
    理  由
一、訊據被告乙○○固不否認有於右揭時地與友人丙○○及告訴人甲○○等人在屋外
    飲酒之事實，惟矢口否認有何右揭盜匪犯行，辯稱：伊當日與甲○○、丙○○等
    人飲酒後，因口角而互毆，至甲○○所受傷害，有部分是互毆所造成，有部分則
    是甲○○自己從二樓摔下來時受傷，並非伊所造成，且伊更未拿取甲○○之手機
    及財物云云，惟查，右揭事實，業據告訴人甲○○於警訊及本院調查時指訴綦詳
    ，核與目擊證人丙○○於警訊、本院調查時之證述及證人何定雄之警訊證述情節
    相符（均見警訊卷之偵訊筆錄、本院八十九年十二月十二日、九十年一月二日、
    五月二十二日訊問筆錄），且告訴人甲○○確因被告之施暴手段而受有如事實欄
    所示傷害情狀，亦有照片一張及財團法人奇美醫院於同日出具之診斷證明書一份
    在卷可證，是被告前揭所辯，洵屬推諉卸責之詞，要無足取信。準此，本件事證
    明確，被告犯行堪以認定，應依法論科。
二、按刑法第三百四十六條所稱之恐嚇，向來實務上一貫之解釋，均加以限縮而指以
    將來之惡害通知被害人，使其生畏怖心之行為；相對之，若係以現時或即時之危
    害或暴力相向，則解為強暴、脅迫，並未與恐嚇之意義相符（參最高法院六十五
    年台上字第一二一二號、六十七年台上字第五四二號判例意旨）。惟近來之實務
    態度、見解為之一變，主張恐嚇行為不以將來之惡害通知為限，即使以強暴脅迫
    為手段，而被害人尚有相當之意思自由，就一般社會通念而言，尚未達於不能抗
    拒之程度者，亦屬之。是以，恐嚇取財罪與強盜罪之區別，端在所為之強暴、脅
    迫，其於社會一般通念上，是否足以抑制被害人之意思自由，至於不能抗拒，以
    為財物之交付為斷（另參最高法院八十一年台上字第八六七號、八十七年台上字
    第三○六四號判決要旨），經查被告乙○○意圖為自己不法之所有，喝令被害人
    甲○○交出前開財物所實施之不法手段，除持小刀脅迫外，復以拳腳毆打被害人
    身體並以酒瓶砸向被害人頭部，而致其受有頭、臉部等傷害等情，已如前述，且
    證人丙○○亦於本院調查時證稱：被告是拿空酒瓶打被害人甲○○，並毆打他，
    再叫他拿錢財出來，甲○○被打得滿面是血，在被告要他拿錢出來時，甲○○就
    乖乖的將他的錢五百元及手機一支，都拿出來放在地上等語（見本院九十年一月
    二日訊問筆錄），再參以被告身材亦較被害人甲○○，乃至證人丙○○為高大，
    而其攻擊部位又朝被害人頭臉部為之，則其所施暴之手段不僅令被害人受創嚴重
    ，且自社會一般之通念，亦足認已顯然抑制被害人之自由意志，而達致於客觀上
    使被害人不能抗拒之程度，是核其前揭所為，顯非恐嚇取財之構件可得比擬，而
    應係犯懲治盜匪條例第五條第一項之盜匪罪（公訴人認被告此部分係犯刑法第三
    百四十六條之恐嚇取財罪嫌，尚有未洽，起訴法條應予變更。）及刑法第二百七
    十七條第一項之傷害罪。另被告所犯上開二罪間，有方法結果之牽連關係，為牽
    連犯，應依刑法第五十五條之規定從情節較重之盜匪罪處斷。爰審酌被告正值青
    年，卻不思以正當途徑獲取財富，且被告經被害人向警局提出告訴後，屢傳不到
    ，經本院通緝到案並當面告知下次開庭日期後，又無任何理由拒不到庭，迨至其
    因另案涉嫌酒後殺人（既遂）案件經羈押於台灣屏東看守所後始行到案，均顯見
    其迴避審判之情，併其實施本案之犯罪動機、對被害人身體及精神上所受損害及
    畏懼程度、其所得利益不多、於犯罪後推諉卸責之態度等一切情狀，量處如主文
    所示之刑，以資懲儆。至被告盜匪所得財物五百元部分迄未返還，依懲治盜匪條
    例第七條第一項規定，仍應發還給被害人甲○○，附此敘明。
據上論斷，應依刑事訴訟法第二百九十九條第一項前段、第三百條，懲治盜匪條例第
五條第一項第一款、第七條第一項、第八條，刑法第二百七十七條第一項、第五十五
條，罰金罰鍰提高標準條例第一條前段，判決如主文。
中      華      民      國    九十      年      九      月     十八     日
                                  臺灣臺南地方法院刑事第五庭
                                          法  官  林彥君
右正本證明與原本無異。
如不服本判決，應於判決送達後十日內，向本院提出上訴狀。
                                          書記官  黃傳鈞
中      華      民      國    九十      年      九      月     十八     日
附錄本案論罪科刑法條全文：
懲治盜匪條例第五條第一項第一款：
  有左列行為之一者，處無期徒刑或七年以上有期徒刑：
    一、意圖為自己或第三人不法所有，以強暴、脅迫、藥劑、催眠術或他法致使不
        能抗拒而取他人之物或使其交付者。
刑法第二百七十七條第一項：
  傷害人之身體或健康者，處三年以下有期徒刑、拘役或一千元以下罰金。


司法院資訊處製作；財團法人民間司法改革基金會備份。
